臺灣士林地方法院刑事判決　　　　　　　100年度訴緝字第7號
公　訴　人　臺灣士林地方法院檢察署檢察官（原臺灣臺北地方
　　　　　　法院士林分院檢察處）
被　　　告　鄒學齡
上列被告因貪污等案件，經檢察官提起公訴（74年度偵字第6410
號），本院判決如下：
    主  文
本件免訴。
    理  由
一、公訴意旨略以：被告鄒學齡係福建省連江縣政府派駐臺北辦
    事處（設臺北市○○路612 號）連絡官，為依據法令從事公
    務之人，因私下投資生意，經營不善虧空，竟基於概括之犯
    意，自民國74年8 月間起，先後侵占縣府交其保管之(一)臺北
    市○○○路420 巷24號3 樓光宇行繳給縣府之工程保證金新
    台幣（下同）35萬5,500 元、(二)縣府售予臺北市○○○路○
    段75號國際牛肉店之之牛款34萬2,724 元、(三)縣府物資處銷
    售酒類價款83萬6,775 元，合計共侵占公款148 萬4,999 元
    ；另其又利用職務上之機會，偽造74年8 月7 日台連組字第
    074 號連江縣政府駐臺連絡處簡便行文表，假冒縣府名義向
    台灣松下電器股份有限公司以優待價詐購電器產品一批，足
    以生損害於縣府及前揭公司，使該公司誤信，而交付電視機
    6 台、錄放影機4 台，得手後，除支付價款8 萬1,960 元後
    ，餘均私自變賣，得款花用，嗣被告覺事已糜爛，無法收拾
    ，乃於同年9 月2 日假返馬祖之機會逃匿，因認被告侵占公
    款部分涉有戡亂時期貪污治罪條例第4 條第1 款之侵占公用
    財物罪嫌，偽造行文表部分涉有刑法第211 （起訴書誤載為
    刑法第210 條）條之偽造公文書罪嫌，利用職務上之機會詐
    購電器部分涉有戡亂時期貪污治罪條例第5 條第2 款之詐取
    財物罪嫌。
二、茲查，被告於74年9 月間因公奉令搭乘軍艦赴馬祖公幹途中
    失聯，生死不明，經臺灣桃園地方法院裁定准予公示催告，
    嗣公示催告期滿，前揭法院復依據被告之配偶周容芳之聲請
    ，於82年7 月19日以82年度亡字第19號判決「鄒學齡於中華
    民國81年9 月1 日下午12時死亡」而宣告被告死亡乙節，固
    有被告之戶籍謄本及臺灣桃園地方法院100 年3 月22日桃院
    永家智82年度亡字第19號函所附該院82年度亡字第19號判決
    影本在卷可按（分別附本院75年度訴字第114 號卷及本院卷
    ）。然按刑事訴訟法第303 條第5 款所謂之被告死亡，專指
    事實上死亡而言，並不包括宣告死亡之情形在內，有最高法
    院74年台非字第224 號判例要旨可資參照，是本件既無其他
    具體事證足資證明被告事實上已死亡，則揆諸上開說明，本
    院尚無從因被告前開經法院宣告死亡之情事，而就被告本件
    遭追訴之貪污等罪嫌，逕依刑事訴訟法第303 條第5 款、第
    307 條而為不受理判決之諭知，核先敘明。
三、次按案件時效已完成者，應諭知免訴之判決，並得不經言詞
    辯論為之，刑事訴訟法第302 條第2 款、第307 條分別定有
    明文。又行為後法律有變更者，適用行為時之法律，但行為
    後之法律有利於行為人者，適用最有利於行為人之法律，為
    95年7 月1 日修正施行之刑法第2 條第1 項所明定。查修正
    後刑法第80條第1 項有關追訴權時效期間之規定，與修正前
    刑法第80條第1 項規定不同，修正後刑法所定時效期間較長
    ，表示行為人被追訴之期限較久，自屬對行為人不利，比較
    新舊法結果，自以修正前刑法第80條第1 項規定較有利於行
    為人。故本件關於追效權時效，自應適用修正前刑法第80條
    第1 項之規定。而關於追訴權時效之停止進行、期間計算，
    亦應一體適用修正前刑法第83條之規定。
四、經查，被告被訴自74年8 月間起連續犯戡亂時期貪污治罪條
    例第4 條第1 款等罪，經公訴人於75年1 月28日提起公訴，
    於75年2 月17日繫屬本院，嗣因被告逃匿，經本院於75 年4
    月22日發布通緝，致審判之程序不能開始。被告所觸犯上開
    罪名之法定最重本刑為死刑，依修正前刑法第80條第1 項第
    2 款之規定，其追訴權時效為20年，另依修正前同法第83條
    第1 項、第3 項規定及參照司法院29年院字第1963號解釋，
    本案追訴權之時效期間均應加計因通緝而停止之5 年期間，
    共計為25年。惟自公訴人於74年10月9 日開始偵查，迄75年
    4 月22日本院發布通緝前，扣除公訴人75年1 月18日提起公
    訴至本案於75年2 月17日繫屬本院之該段期間後，依司法院
    大法官會議釋字第138 號解釋，此時追訴權既無不行使之情
    形，自不生時效進行之問題，是本件被告自犯罪行為終了之
    日即以74年8 月15日起算，追訴權時效完成日應為100 年2
    月10日（74年8 月15日加25年加6 月15日【即75年4 月22日
    減74年10月9 日】減20日【75年2 月17日減75年1 月28日】
    等於100 年2 月10日），故本件被告涉犯戡亂時期貪污治罪
    條例等案件追訴權時效迄今已完成。依照首開說明，爰不經
    言詞辯論，逕為免訴之諭知。
據上論斷，應依刑事訴訟法第302條第2款、第307條，判決如主
文。
中    華    民    國    100   年     4    月    11    日
                  刑事第八庭  審判長法  官  楊皓清
                                    法  官  張明儀
                                    法  官  黎惠萍
以上正本證明與原本無異。
如不服本判決應於收受送達後10日內向本院提出上訴書狀，並應
敘述具體理由。其未敘述上訴理由者，應於上訴期間屆滿後20日
內向本院補提理由書( 均須按他造當事人之人數附繕本)「 切勿
逕送上級法院」。
                                    書記官  林志忠
中    華    民    國    100   年     4    月    11    日